【裁判字號】    89,上訴,973
【裁判日期】    890907
【裁判案由】    違反槍彈藥刀械管制條例等
【裁判全文】
臺灣高等法院高雄分院刑事判決                    八十九年度上訴字第九七三號
    上  訴  人   乙○○
    即  被  告
    指定辯護人   本院甲設辯護人 李佩娟
右上訴人因違反槍砲彈藥刀械管制條例等案件，不服臺灣高雄地方法院八十九年度訴
字第六五號中華民國八十九年五月十一日第一審判決（起訴案號：臺灣高雄地方法
院檢察署八十九年度偵字第二六二九號），提起上訴，本院判決如左：
      主  文
原判決撤銷。
乙○○未經許可寄藏手槍，累犯，處有期徒刑伍年陸月，併科罰金新台幣拾伍萬元，
罰金如易服勞役，以新台幣玖佰元（即銀元參佰元）折算壹日；扣案之美國WALTHER
廠製制式口徑0.380吋半自動手槍壹把（含彈匣壹個）沒收。
被訴恐嚇部份無罪。
    事  實
一、乙○○前曾於民國八十四年間因犯竊盜罪，經原審法院判處有期徒刑六月，於八
    十六年一月十八日執行完畢，詎仍不知悔改，明知槍械係政府明令管制，非經許
    可不得擅自持有，竟仍於八十九年一月二十三日下午九時許，在高雄縣鳳山市○
    ○○路其所經營之海產店內，受某不知真實姓名、年籍，綽號為「阿南」之成年
    男子之託，將具殺傷力之美國WALTHER廠製制式口徑0.380吋半自動手槍一把及子
    彈三顆寄藏於其高雄市○鎮區○○街二號住處；嗣於同年月二十四日下午九時四
    十五分許，乙○○持上開制式手槍（彈匣內裝有前揭制式子彈三顆）搭乘計程車
    ，途經高雄市○○路與青年路口時，為警員嚴漢林、林志勇執行路檢勤務當場查
    獲，並扣得上開制式手槍一把、子彈三顆（經送鑑定試射耗盡）。
二、案經高雄市政府警察局新興分局移送臺灣高雄地方法院檢察署檢察官偵查起訴。
    理  由
一、訊據上訴人即被告乙○○對右揭未經許可寄藏如事實欄所載之制式手槍、子彈之
    事實，供認不諱，並有如事實欄所載之手槍一把及子彈三顆扣案可資佐證，上開
    扣押之槍、彈，經送內政部警政署刑事警察局鑑驗結果，認手槍係美國製制式半
    自動手槍，槍管內具六條右旋之來復線，機械性能良好，可擊發子彈，具殺傷力
    ，子彈係前開制式半自動手槍彈，均具殺傷力，有該局八十九年二月十五日刑鑑
    字第一六四四六號鑑驗通知書一紙附卷可稽，事證明確，被告之犯行洵堪認定。
二、核被告乙○○所為係犯槍砲彈藥刀械管制條例第七條第四項未經許可寄藏手槍罪
    、同條例第十二條第四項未經許可寄藏子彈罪。又被告寄藏他人委託之手槍、子
    彈，其保管之本身所為之「持有」，既係「寄藏」之當然結果，法律上自宜僅就
    「寄藏」行為為包括之評價，不另就其持有手槍、子彈之犯行予以論罪（最高法
    院七十四年台上字第三四００號判例意旨參照）。被告所為未經許可寄藏手槍、
    子彈二罪，係以一行為觸犯數罪名，為想像競合犯，應依刑法第五十五條規定從
    一重未經許可寄藏手槍罪處斷。又被告乙○○曾於八十四年間因犯竊盜罪，經原
    審法院判處有期徒刑六月，於八十六年一月十八日執行完畢，有本院被告全國前
    案紀錄表一份可按，其受有期徒刑之執行完畢，五年以內再犯有期徒刑以上之罪
    ，為累犯，應依刑法第四十七條規定加重其刑。又保安處分係對受處分人將來之
    危險性所為拘束其身體、自由等之處置，以達教化與治療之目的，為刑罰之補充
    制度。本諸法治國家保障人權之原理及刑法之保護作用，其法律規定之內容，應
    受比例原則之規範，使保安處分之宣告，與行為人所為行為之嚴重性、行為人所
    表現之危險性，及對於行為人未來行為之期待性相當，是犯槍砲彈藥刀械管制條
    例第十九條第一項所列舉之罪是否應予保安處分，由法院依個案情節及比例原則
    審酌，或依刑法第九十條第一項之規定為職權裁判，司法院大法官會議於八十七
    年十二月十八日作成該院大法官會議釋字第四七一號解釋載有明文。本件被告乙
    ○○雖未經許可，無故寄藏手槍，惟尚查無持槍之犯罪習慣或以持槍之犯罪為業
    ，依前開解釋自不應對被告諭知強制工作之保安處分。
三、原審對上開被訴部份，予以論罪科刑，固非無見，惟查被告乙○○雖未經許可，
    無故寄藏手槍，惟尚查無持槍之犯罪習慣或以持槍之犯罪為業，依大法官會議釋
    字第四七一號解釋文內涵，自不應對被告諭知強制工作之保安處分。原審對被告
    諭知於刑之執行完畢或赦免後，令入勞動場所，強制工作三年，尚有未洽，被告
    乙○○上訴意旨，指摘原判決此部份不當，為有理由，自應由本院將原判決撤銷
    改判；審酌被告乙○○無視政府大力掃蕩黑槍之禁令，仍寄藏制式手槍及子彈，
    危害社會治安，且被告曾有犯罪前科，素行不佳，惟其事後坦承犯行，態度尚佳
    等一切情狀，量處如主文第二項所示之刑，並諭知罰金如易服勞役之折算標準。
    扣案之如事實欄所載所示之制式手槍一把（含彈匣壹個），屬違禁物，應依刑法
  第三十八條第一項第一款宣告沒收，至另扣案之子彈三顆，業因鑑驗試射而滅失
    ，不具殺傷力，非違禁物，故不予宣告沒收，併此敘明。
四、甲訴意旨另以：被告乙○○於八十九年一月二十四日下午九時四十五分許，持上
    開制式手槍（彈匣內裝有前揭制式子彈三顆）搭乘計程車時，另行基於恐嚇之犯
    意，於計程車行駛期間，以該把制式手槍指向該不詳姓名之成年司機，藉以表達
    加害生命之事，恐嚇該司機，致該司機心生畏懼，而生危害於安全，嗣於該司機
    行經高雄市○○路與青年路口時，適見警員嚴漢林、林志勇執行巡邏勤務，乃大
    喊遭受乘客恐嚇，並將計程車停於路旁而當場查獲，因認被告乙○○另涉有刑法
    第三百零五條之恐嚇罪嫌云云。本件甲訴人認被告乙○○涉有上開恐嚇犯行，係
    以證人即查獲警員林志勇所出具之勤務報告書一紙及扣案之槍、彈為主要論據，
    經訊據被告乙○○矢口否認有上開恐嚇犯行，辯稱：我搭乘計程車時為炫耀及怕
    警方欄檢，才向計程車司機告稱身上有槍，當時手槍放在我腰際右邊，並未拿出
    來，且說完後便不勝酒力睡著，並未對計程車司機恐嚇云云。經查：
（一）依警員林志勇所出具之勤務報告書固載述其臨檢時，該計程車右前窗開啟，司
      機大聲喊著遭乘客恐嚇等語，惟另載述：經研判為何於計程車內發生爭執及拔
      槍等情事，因該計程車司機未到隊部詳述，不得而知等語，有該勤務報告書附
      卷可證，顯見警員林志勇並未目睹被告恐嚇該計程車司機，另證人即查獲警員
      嚴漢林於本院調查中證述：計程車司機先將車停在我旁邊，並對我說這裡有槍
      ，我就打開車門將槍搶過來，司機並沒有說被恐嚇事等語（見本院八十九年八
      月九日訊問筆錄），亦證述未聽聞該計程車司機陳述遭被告恐嚇，故證人即警
      員林志勇於原審及本院調查中所證述：該計程車司機曾向其大喊遭乘客恐嚇云
      云，顯係傳聞之詞，復與證人嚴漢林前述所證不符，尚難輕信。
（二）況被告自警訊時即供稱：我於搭計程車時已有喝酒，臨時起意將手槍拿出來向
      計程車司機炫耀，剛好碰到警方路檢，因此被逮捕等語（見警訊卷第一頁背面
      ），於本院調查時供稱：我有告訴計程車司機攜帶槍，要他開快一點避免警方
      臨檢，之後就在計程車內睡覺等語（見本院八十九年八月九日訊問筆錄），以
      案發當時，被告係坐在計程車駕駛座之右側，被告如有恐嚇該計程車司機，焉
      有事後在計程車內睡覺之理，是被告所辯將手槍拿出來係向計程車司機炫耀一
      節，尚堪採信，此外復查無其他積極證據足資證明被告有何恐嚇犯行，要屬不
      能證明被告此部份犯罪。
（三）原審未為詳察，遽為被告上開被訴部份科刑之判決，尚有未合，被告乙○○上
      訴意旨，指摘原判決此部份不當，為有理由，自應由本院將原判決撤銷改判，
      另為被訴恐嚇部份無罪之諭知。
據上論斷，應依刑事訴訟法第三百六十九條第一項前段、第三百六十四條、第二百九
十九條第一項前段、第三百零一條第一項前段、槍砲彈藥刀械管制條例第七條第四項
、第十二條第四項、刑法第十一條前段、第五十五條、第四十七條、第四十二條第二
項、第三十八條第一項第一款，罰金罰鍰提高標準條例第二條，判決如主文。
本案經檢察官林炳雄到庭執行職務。
中    華    民    國     八十九     年       九       月     七         日
                              臺灣高等法院高雄分院刑事第七庭
                                  審判長法官  王光照
                                        法官  黃仁松
                                        法官  黃憲文
右正本證明與原本無異。
槍砲彈藥刀械管制條例部分如不服本判決，應於判決送達後十日內向本院提出上訴狀
，其未述理由者並應於提出上訴狀後十日內向本院補提理由書（應附繕本)。
其餘不得上訴。
                                      書記官  黃玉珠
中    華    民    國     八十九     年       九       月     十一       日
附錄：本判決論罪科刑法條：
槍砲彈藥刀械管制條例第七條第四項
槍砲彈藥刀械管制條例第七條第四項：
未經許可，持有、寄藏或意圖販賣而陳列第一項所列槍砲、彈藥者，處五年以上有期
徒刑，併科新臺幣一千萬元以下罰金。
槍砲彈藥刀械管制條例第十二條第四項：
未經許可，持有、寄藏或意圖販賣而陳列子彈者，處五年以下有期徒刑，併科新臺幣
三百萬元以下罰金。
                                                                        Ｂ


司法院資訊處製作；財團法人民間司法改革基金會備份。
